【裁判字號】    95,交上易,157
【裁判日期】    950808
【裁判案由】    過失傷害
【裁判全文】
臺灣高等法院刑事判決
上  訴  人
即  被  告  乙○○
上列上訴人因過失傷害案件，不服臺灣桃園地方法院95年度交易
字第23號，中華民國95年5月10日第一審判決（起訴案號：臺灣
桃園地方法院檢察署94年度偵字第11972號），提起上訴，本院
判決如下：
    主  文
上訴駁回。
乙○○緩刑貳年。
    事  實
一、乙○○於民國（下同）94年6月8日下午，駕駛車號6D-7701
    號自用小客貨車，沿桃園縣大溪鎮○○街往埔頂路方向緊靠
    分向限制線行駛，於同日下午3時50分許，行經慈光街與埔
    頂路交岔路口附近時，適有甲○○騎乘車號MFZ-282號機車
    ，由埔頂路左轉進入慈光街乙○○行向之對向車道內，亦緊
    靠分向限制線沿對向車道駛來，乙○○於駕車行駛時，應注
    意車前狀況，並隨時採取必要之安全措施，及汽車交會時，
    會車相互之間隔不得少於半公尺等道路交通安全規則，而依
    當時天候晴、日間自然光線、路面乾燥、無缺陷、無障礙物
    、視距良好，並無不能注意之情事，竟疏未採取必要之閃避
    措施，且未保持會車時之安全間隔，而甲○○亦同未採取閃
    避及保持會車安全間隔之必要措施，乙○○所駕汽車之左前
    方遂與甲○○所騎機車之左後方車身發生碰撞，且直接撞及
    甲○○之左小腿，致甲○○受有左後小腿撕裂傷16乘以1.5
    公分之傷害。車禍發生後，乙○○於有偵查犯罪職權之公務
    員或機關發覺其過失傷害犯行前，即主動向到場處理之警員
    自首犯罪，並進而接受本件裁判。
二、案經甲○○告訴，由桃園縣政府警察局大溪分局報請臺灣桃
    園地方法院檢察署檢察官偵查起訴。
    理  由
一、上訴人即被告乙○○坦承有於上開時、地與告訴人甲○○發
    生車禍，惟辯稱：告訴人之機車係行駛在雙黃線上，且機車
    上載有一個箱子，寬度超過車身，伊並未撞到告訴人，是告
    訴人機車之啟動踏板勾到伊車輪，告訴人左小腿所受傷害，
    是告訴人跌倒之後，自己勾到機車上所載的東西所致，本件
    車禍伊並無過失云云。
二、經查，上開事實業據告訴人於原審審理時證述綦詳，並有道
    路交通事故調查報告表2紙、現場圖、敏盛綜合醫院龍潭分
    院診斷證明書各1紙及現場照片7張附卷足資佐證。
三、被告雖以前詞置辯，然查：
  (一)告訴人於原審審理時證稱：車禍發生當時我是騎車在我的車
    道內靠近雙黃線行駛等語（見原審95年4月26日審判筆錄第5
    頁）。核與被告於檢察官初次訊問時自承：告訴人是要橫越
    至對向車道，在十公尺前我就要讓他過，他車「過」雙黃線
    後，與我車平行等語（見偵查卷第28頁）相符。足見告訴人
    騎駛之機車於案發時已進入被告行向之對向車道內，並靠近
    雙黃線行駛無訛，是被告嗣後改稱告訴人行駛在雙黃線上云
    云，應非事實。
  (二)依卷附現場照片所示，告訴人機車之後半部車身雖朝向對向
    車道且壓在分向限制線上，但由告訴人於原審審理時具結證
    稱：照片上所示之機車倒地位置，與我最初倒地的位置、角
    度均不一樣，發生碰撞倒地時，我機車的車身跟我的車道約
    略平行，且我的機車腳架與被告左前輪圈連在一起，因為被
    告的車子有倒退，讓我的機車原地打轉，以致車尾朝向對向
    車道，還把我的車身朝中線拉過去一點等語觀之（見原審95
    年4月26日審判筆錄第5至7頁）。尚難僅憑上開現場照片即
    遽認告訴人確有如被告所稱行駛在雙黃線上之情事。而被告
    既曾供稱，案發時告訴人之機車與其汽車平行，則告訴人前
    開所稱機車倒地時係與車道約略平行，應非虛假。且被告於
    檢察官訊問時自承：其為了讓後面之車輛通過，就先倒車，
    結果告訴人以為其要逃跑等語（見偵卷第28頁），既與告訴
    人所述情節相符，益徵被告確有倒車之事實無訛。此外，告
    訴人前開所稱機車左後方因遭被告倒車拉扯而呈順時鐘方向
    旋轉，車身亦被拖往雙黃線方向，最終呈現如現場照片所示
    位置等情節，不僅與卷證資料相符，與一般經驗法則及論理
    法則亦無違背，是上開現場照片顯無法證明告訴人有騎駛機
    車於雙黃線上行駛之行為。
  (三)另告訴人於原審審理時證稱：我跟被告發生碰撞時，一撞到
    ，我的人就倒了，我的機車也沒有在地上滑行，因為撞到就
    卡住連在一起等語（見原審95年4月26日審判筆錄第7頁）。
    核與卷附警製現場圖所示地面無刮地痕之情形相符，堪認告
    訴人於發生碰撞後並無滑行之情事無訛，是告訴人所受之傷
    害當非因滑行摩擦所造成。且依卷附現場照片所示，告訴人
    機車之左後側車身確有遭撞擊之明顯凹陷痕跡，足徵被告之
    汽車確有直接撞及告訴人機車之情事，況由告訴人機車踏板
    上之置物情況觀之，告訴人於案發時左小腿之位置又係在遭
    撞擊之該凹陷痕跡附近。酌上各情，堪認告訴人指稱其左小
    腿所受傷害係遭被告之汽車直接撞擊所致，當非虛構之詞。
    至被告雖辯稱告訴人所受傷害是被自己所載之貨物所勾傷云
    云，然觀諸卷附現場照片（見偵卷第22頁），告訴人所載紙
    箱之左側部分並無任何血跡，且告訴人並無滑行之情事，有
    如前述，顯見告訴人左小腿所受傷害應非遭貨物勾傷，而係
    被告汽車之直接撞擊行為所造成。
四、按汽車行駛時，駕駛人應注意車前狀況，並隨時採取必要之
    安全措施；汽車交會時，會車相互之間隔不得少於半公尺，
    道路交通安全規則第94條第3 項、第100 條第5 款分別定有
    明文，被告駕駛汽車自應遵守上開交通安全規則，且依當時
    天候晴、日間自然光線、路面乾燥、無缺陷、無障礙物、視
    距良好，並無不能注意之情事。而被告於車禍發生前，即已
    發現告訴人自對向車道沿雙黃線騎車駛來乙節，已如前述，
    且被告於原審審理時復供稱：當時兩車間隔約為十至二十公
    分等語（見原審95年4月26日審判筆錄），足見被告疏未採
    取向右迴避之必要安全措施，並藉此使兩車會車時之間隔不
    致少於半公尺，反執意循原行向往前直駛，致兩車因會車間
    隔不足而發生碰撞，被告應有過失。且被告上開過失行為，
    致告訴人受有左後小腿撕裂傷16乘以1.5公分之傷害乙情，
    亦有如前述，則被告過失行為與告訴人受傷之結果間，具相
    當因果關係。而告訴人於車禍發生前，亦已察覺被告所駕之
    汽車係緊靠對向車道之雙黃線駛來，則告訴人同應採取向右
    迴避以保持適當會車間隔之必要安全措施，詎告訴人卻未為
    之，且當時復無不能注意之情事，足認告訴人對本件車禍之
    發生亦與有過失，但不能據此解免被告疏失之責。綜上所述
    ，被告所辯為卸責之詞，不足採信，本件事證明確，被告犯
    行堪以認定。
五、按刑法施行法於95年6月14日修正公布增訂第1條之1，該條
    規定有關刑法分則編所定罰金之貨幣單位改為新臺幣，且就
    所定數額提高為三十倍，而舊刑法係以銀元為單位，且應依
    罰金罰鍰提高標準條例第一條前段規定提高十倍，故刑法施
    行法第1條之1公布施行後，有關罰金刑部分，僅變更貨幣單
    位，新舊刑法就罰金數額之規定並無不同，有關罰金刑部分
    ，新法即無何較有利之情形，自應依舊法之規定。又刑法第
    41條關於易科罰金之規定，於94年2月2日修正公布，並於95
    年7月1日起施行，罰金罰鍰提高標準條例第2條前段，亦已
    刪除，易科罰金折算標準，依刪除前之罰金罰鍰提高標準條
    例第2條前段規定，就其原定數額提高為100倍折算1日，則
    易科罰金折算標準，應以銀元300元折算1日，經折算為新臺
    幣後，應以新臺幣900元折算為1日，95年7月1日施行之刑法
    第41條第1項前段則規定：「犯最重本刑為五年以下有期徒
    刑以下之刑之罪，而受六個月以下有期徒刑或拘役之宣告者
    ，得以新臺幣一千元、二千元或三千元折算一日，易科罰金
    。」經比較新舊法，及已刪除之罰金罰鍰提高標準條例第2
    條規定，新修正之刑法第41條第1項並無對被告有利之情形
    ，依新修正之刑法第2條第1項規定，應適用被告行為時之刑
    法第41條第1項前段規定。再刑法第62條有關自首之規定，
    亦於94年2月2日修正，於95年7月1日起施行，自首由必減改
    為得減，新法亦無何有利之情形，依修正刑法第2條第1項前
    段，亦應適用修正前刑法第62條前段。
六、核被告所為，係犯修正前刑法第284條第1項前段之過失傷害
    罪。被告於肇事後，在其過失傷害犯行未為任何有偵查犯罪
    職權之公務員知悉前，不逃避接受裁判而向到場處理之警員
    李重毅承認其為肇事人等情，有桃園縣政府警察局道路交通
    事故肇事人自首情形紀錄表1紙在卷可按，是被告既已向該
    管公務員申述犯罪事實而不逃避接受裁判，已合於被告行為
    時之刑法第62條前段所定對於未發覺之犯罪自首而接受裁判
    之要件，依該條規定減輕其刑。
七、又行為後法律有變更者，依修正前刑法第2條第1項之規定，
    以適用裁判時法為原則，如行為時法有利於行為人，則例外
    適用行為時法；但依修正後刑法第2條第1項規定，以適用行
    為時法為原則，惟如裁判時法有利於行為人，則例外的適用
    裁判時法。以往實務見解，認原判決未及比較適用新舊法時
    ，上訴後，雖比較結果以舊法有利於行為人，而原判決別無
    其他撤銷事由，仍應以此為由撤銷改判。惟修正後之規定係
    以適用行為時法為原則，因此原判決雖未及比較適用，然上
    訴後，經比較新舊法，行為後之法律並非較有利於行為人，
    仍應適用行為時法，則原判決適用行為時法即無不當，自不
    構成撤銷之事由。
八、原審審酌被告之過失行為雖為本件車禍之肇事原因，然告訴
    人亦與有過失而同為肇事原因，兼衡告訴人所受傷害之程度
    ，及被告於犯罪後未能坦承犯行等一切情狀，適用修正前刑
    法第284條第1項前段、第62條前段、第41條第1項前段，罰
    金罰鍰提高標準條例第1條前段、修正前同條例第2條，判處
    被告拘役伍拾日，並諭知如易科罰金時，以銀元佰元折算
    壹日之標準，經核並無不合。
九、被告提起上訴，否認有過失，指摘原判決不當，為無理由，
    應予駁回。
十、被告前未曾受有期徒刑以上刑之宣告，此有本院前科紀錄表
    附卷可稽，被告已與告訴人和解，賠償告訴人新臺幣五萬元
    ，此有調解書在卷足憑，被告經此起訴審判後，當能知所警
    惕，信無再犯之虞，本院認所宣告之刑以暫不執行為適當，
    而刑法第74條有關緩刑之規定，亦已修正，修正之規定增加
    一些命犯罪行為人負擔之規定，並無何有利被告之情形，依
    刑法第2條第1項前段規定，應適用修正前之規定，爰依修正
    前刑法第74條第1款規定，併諭知緩刑貳年，以策自新。
據上論斷，應依刑事訴訟法第368條，修正前刑法第74條第1款，
判決如主文。
本案經檢察官劉斐玲到庭執行職務。
中    華    民    國    95    年    8     月    8     日
                  刑事第十一庭
                          審判長法  官  張連財
                                法  官  楊照男
                                法  官  林明俊
以上正本證明與原本無異。
不得上訴。
                                書記官  蕭進忠
中    華    民    國    95    年    8     月    14    日
附錄本件論罪科刑依據之法條：
修正前刑法第284條第1項前段
因過失傷害人者，處6月以下有期徒刑、拘役或500元以下罰金。


司法院資訊處製作；財團法人民間司法改革基金會備份。
